【裁判字號】    90,易,2412
【裁判日期】    900913
【裁判案由】    侵占等
【裁判全文】
臺灣臺中地方法院刑事判決                          九十年度易字第二四一二號
    公  訴  人  臺灣台中地方法院檢察署檢察官
    被      告  乙○○
右列被告因侵占等案件，經檢察官提起公訴（九十年度偵字第一一二三七號），本院
判決如左：
    主  文
乙○○意圖為自己不法之所有，而侵占自己持有他人之物，累犯，處拘役伍拾日，如
易科罰金，以參佰元折算壹日。
    事  實
一、乙○○（原名詹秋蘭）有違反國家總動員法、動產擔保交易法、侵占等前科，最
    近一次係於民國八十三年間因侵占、偽造文書等案件，經本院判處應執行有期徒
    刑六月，復經臺灣高等法院臺中分院及最高法院上訴駁回確定，於八十六年一月
    八日執行完畢。其與甲○○（公訴人誤載為陳富源）係朋友關係，緣甲○○於八
    十八年十二月間，簽發發票日八十九年二月二十日、付款人集集鎮農會、帳號四
    四二之六號（公訴人誤載為四二二之六）、票號ＦＡ0000000號，面額新
    台幣（下同）六十八萬元支票一紙交予乙○○，委託乙○○代其調借現金使用，
    詎乙○○於取得上開支票後，明知支票係甲○○委請其調現而交付，乙○○竟意
    圖為自己不法之所有，於八十九年一月初某日，在其台中市○區○○路四九六巷
    七號住處，將該支票擅自交付於受范平洲委託代為處理債權、債務事宜之楊憲章
    收持，用以清償其之前積欠范平洲之債務，易持有為所有，予以侵占入己。嗣因
    該支票屆期經范平洲提示而不獲兌現，甲○○始查悉上情。
二、案經告訴人甲○○訴請台灣台中地方法院檢察署檢察官偵查起訴。
    理  由
一、訊據被告乙○○矢口否認有何侵占犯行，辯稱：伊確有將甲○○委託其代為調現
    之上述支票交予楊憲章收持，然因之前伊已交付甲○○十八萬五千元，而其交付
    支票予楊憲章，雖部分係為清償其積欠范平洲三十萬元債務中之二十萬元，然與
    該票面金額六十八萬元，尚有四十八萬元之差額，伊認尚可找回，而其餘不足部
    分，再由伊籌錢補足後交予甲○○，是該支票伊確係為調現而交付，伊並無侵占
    之不法所有意圖云云。惟查（一）右揭事實，業據告訴人甲○○指訴綦詳，且有
    上述支票影本及退票理由單、存證信函、保管條附卷可稽。（二）另被告將所持
    有之上開支票交予受范平洲委託代為處理債權、債務事宜之楊憲章收持，確係為
    清償其之前積欠范平洲之債務之用，交付之際，被告並未向楊憲章表明係幫甲○
    ○調現，該保管條確係由楊憲章所簽立等情，亦據證人楊憲章於警訊及本院調查
    訊問時證述屬實；次觀被告所不爭執之卷附保管條上所載之內容，亦無載明該支
    票係為調現而交予楊憲章保管之意旨；且倘確為調現之用，該保管條上，為何未
    詳載借款之期限？及其利息之計算方式？俾以確認兩造之權利義務關係，顯與常
    情不符。（三）又被告於偵查及本院審理中，亦供承交付支票予楊憲章收持，係
    為清償之前積欠陳范平洲部分債務，雖其另稱因前已交付十八萬五千元予甲○○
    ，伊認可以找回之差額及自行籌錢方式，將差額補足交予甲○○，然甲○○於偵
    審中堅決否認有收受被告所交付之任何款項，則被告上開所稱，是否屬實，即甚
    有疑義。更何況此縱為屬實，被告於代甲○○調取得相當於該支票面額之現金前
    ，其並無何權利擅自處分該支票，以為清償自己債務之用，則其將該支票交予楊
    憲章收執，以為清償積欠范平洲債務之時，其於主觀上顯有將該支票易持有為所
    有，並予侵占入己之不法所有意圖甚明。（四）綜上所述，被告上開所辯，顯為
    避重就輕，卸責之詞，不足為採。本件事證明確，被告涉犯侵占犯行，堪以認定
    。
二、核被告所為，係犯刑法第三百三十五條第一項之侵占罪。另按刑法之背信罪，係
    指為他人處理事務之人，以侵占以外方法，違背任務，損害本人利益之行為而言
    。而侵占罪，則專指持有他人之物，以不法領得之意思，變更持有為所有，侵占
    入己者而言，故違背任務行為，茍係將其持有之他人所有物，意圖不法領得，據
    為己有，自應論以侵占罪，而非背信罪（參最高法院八十五年台上字第一一八七
    號、第一三一六號）。查本件被告受甲○○之託，以甲○○所交付之支票代為調
    現，被告雖屬為甲○○處理一定事務之人，然被告既於受託處理事務之際，將所
    持有之上開支票，予以侵占入己，依上開判決意旨所示，被告所為，亦僅應論以
    侵占罪，而非背信罪，是公訴人認被告上開所為，另涉犯刑法之背信罪嫌，容有
    誤解。再被告原名詹秋蘭，有違反國家總動員法、動產擔保交易法、侵占等前科
    ，最近一次係於八十三年間因侵占、偽造文書等案件，經本院判處有期徒刑六月
    ，復經臺灣高等法院臺中分院及最高法院上訴駁回確定，於八十六年一月八日執
    行完畢，有臺灣臺中地方法院檢察署刑案資料查註紀錄表在卷可佐，其於有期徒
    刑執行完畢後，五年以內再犯本件有期徒刑以上之罪，為累犯，應依刑法第四十
    七條規定加重其刑。爰審酌被告素行不良，係為清償債務而侵占他人之支票，然
    該支票其後並未兌現，其並無所得，且其後尚未與被害人達成民事和解及犯後並
    未坦承全部犯行等一切情狀，量處如主文所示之刑。又被告行為後，刑法第四十
    一條業經總統於九十年一月十日公布修正，同年一月十二日生效，將修正前原規
    定「犯最重本刑為三年以下有期徒刑以下之刑之罪，而受六月以下有期徒刑或拘
    役之宣告，因身體、教育、職業或家庭之關係，執行顯有困難者，得以一元以上
    三元以下折算一日，易科罰金。」公布修正為「犯最重本刑為五年以下有期徒刑
    以下之刑之罪，而受六個月以下有期徒刑或拘役之宣告，因身體、教育、職業、
    家庭之關係或其他正當事由，執行顯有困難者，得以一元以上三元以下折算一日
    ，易科罰金。但確因不執行所宣告之刑，難收矯正之效，或難以維持法秩序者，
    不在此限。併合處罰之數罪，均有前項情形，其應執行之刑逾六月者，亦同。」
    比較修正前、後條文規定之結果，以修正後之規定有利於被告，自應依刑法第二
    條第一項前段之規定，適用裁判時之法律即修正後之刑法第四十一條第一項前段
    之規定，就被告所處如主文所示之刑，並諭知易科罰金之折算標準。
三、據上論斷，應依刑事訴訟法第二百九十九條第一項前段，刑法第三百三十五條第
    一項、第四十七條、第二條第一項前段、修正後第四十一條第一項前段，罰金罰
    鍰提高標準條例第一條前段、第二條判決如主文。
中      華      民      國      九十      年      九    月    十三    日
                                    台灣台中地方法院刑事第二庭
                                        法  官  黃文進
右正本證明與原本無異。
如不服本判決，應於送達後十日內向本院提出上訴狀 （須附繕本） ，上訴於台灣高等
法院台中分院。
                                        書記官
中      華      民      國      九十      年      九    月    十三     日
附錄本案所犯法條全文
刑法第三百三十五條 (普通侵占罪)：
意圖為自己或第三人不法之所有，而侵占自己持有他人之物者，處五年以下有期徒刑
、拘役或科或併科一千元以下罰金。前項之未遂犯罰之。


司法院資訊處製作；財團法人民間司法改革基金會備份。
